最高法院刑事判決　　　　　　　九十四年度台非字第一四０號
　　上　訴　人　最高法院檢察署檢察總長
　　被　　　告　甲○○
　　　　　　　　　　　　437.
　　　　　　　　乙○○
上列上訴人因被告等偽造文書案件，對於台灣高等法院台中分院
中華民國九十三年十一月十六日第二審確定判決（九十三年度上
易字第一０五九號，起訴案號：台灣彰化地方法院檢察署九十三
年度偵字第一一七號），認為違法，提起非常上訴，本院判決如
下：
    主  文
上訴駁回。
    理  由
非常上訴理由稱：一按判決不載理由者，其判決當然違背法令，
刑事訴訟法第三百七十九條第十四款定有明文。所稱「判決不載
理由」，包括判決根本不載理由及其所載理由並不完備者，對於
被告有利之證據不採納，而未說明不採之理由者亦屬之。又犯罪
事實應依證據認定之，無證據不得認定犯罪事實，此亦為刑事訴
訟法第二百五十四條所明定。二本件原確定判決認定被告甲○○
於八十七年六月間以其所有坐落彰化縣田尾鄉○○○段五百四十
之一號等兩筆土地設定抵押予告訴人江翠麗供債權擔保，嗣因被
告未清償債務，經告訴人聲請法院裁定強制執行，被告甲○○竟
通謀共同被告乙○○明知上開土地並無任何租賃契約存在，竟向
執行法院偽稱有租賃關係存在，由乙○○承租使用，被告等均觸
犯使公務員登載不實之偽造文書及損害債權等罪。其認定被告等
上述犯罪事實所憑之證據理由，僅以被告甲○○於土地設定抵押
予告訴人時，雙方曾約定設定抵押當時並無與第三人租賃關係存
在，設定期間非債權人同意，不得出租等情事，以及被告甲○○
與乙○○二人不僅對租賃時間、租金多少、給付租金方式、有無
租期之約定，彼此所供均不符，且各該被告所供前後矛盾，均不
足採等理由為其論據。是原判決認定被告等有罪之證據，除因被
告等之供詞不足採取之外，並無其他任何證據理由。而本件被告
甲○○等於警訊及歷次偵、審時，均一再堅稱彼等確有租賃關係
之存在，且證人吳平麟、林陳平等並均明確證實被告乙○○確實
有在系爭土地上耕作，原判決對此證人所為有利於被告之證詞，
且與認定犯罪事實有重要關係之證據，原審已予合法調查，惟均
為原審所不採，卻未說明其不採之理由，判決所載理由顯不完備
，即有判決不載理由之違背法令，案已確定，且不利於被告，爰
依刑事訴訟法第四百四十一條、第四百四十三條規定提起非常上
訴，以資救濟。等語。
本院按有罪判決書對於被告有利之證據不採納者，應於理由內記
載其理由，如未記載雖屬程序違誤，但顯然於判決無影響者，即
無刑事訴訟法第四百四十七條之適用。本件原確定判決以被告甲
○○於民國八十七年六月間，曾提供其所有坐落彰化縣田尾鄉○
○○段五四０之一地號、面積零點三八七九公頃、持分一千分之
七百，及同段五四０之二地號、面積零點二六三三公頃、持分二
分之一等二筆土地，共同擔保新台幣（下同）六百六十萬元，而
設定抵押權予江翠麗。迄九十年初，因甲○○尚有二百三十萬六
千一百五十四元之本票票款未清償，江翠麗乃向台灣彰化地方法
院聲請裁定本票強制執行，經該院裁定准許強制執行後，甲○○
不服提起抗告，經原審法院民事庭於九十年三月十二日裁定駁回
抗告而告確定在案。江翠麗於取得執行名義後即向台灣彰化地方
法院民事執行處聲請就上開土地強制執行，詎甲○○為執行債務
人，因恐上開二筆土地遭法院拍定而影響其權益，明知該二筆土
地並無任何租賃契約，竟夥同其胞妹即被告乙○○共同基於損害
江翠麗之債權及使公務員登載不實之犯意聯絡，通謀在上開二筆
土地有租賃關係，於九十年五月三十日由甲○○向執行法院（即
台灣彰化地方法院民事執行處）虛偽陳述稱：上開二筆土地有租
賃關係存在，由乙○○承租使用，租金每年每分二千元等語，致
使該執行法院之承辦公務員將此不實事項登載於該院九十年執己
字第三一九０號之執行筆錄及拍賣公告上，以致影響投標人之投
標意願，多次拍賣而無人應買，足以生損害於台灣彰化地方法院
強制執行之正確性及債權人江翠麗之權益。案經江翠麗訴請法辦
等情。係以被告甲○○於八十七年六月間，將上開二筆土地設定
抵押權予告訴人江翠麗時，雙方曾約定：本件抵押物設定當時並
無與第三人租賃關係存在屬實，設定期間非債權人同意亦不得出
租等情，有上開二筆土地之土地建築物抵押權設定契約書影本一
份在卷可稽。至被告甲○○雖辯稱其並不知上開內容云云，但查
被告甲○○於要簽訂上開土地建築物抵押權設定契約書時，承辦
代書鄭麗美曾向被告甲○○解說該抵押權設定契約書上所記載之
約定事項，業據證人鄭麗美於偵查時到庭結證在卷，且被告甲○
○係親自前往簽訂該抵押權設定契約書，並在該抵押權設定契約
書上之約定事項下簽名蓋章，衡情豈有不知之理？足見被告甲○
○此部分所辯，並不足取。又告訴人係於九十年初，以被告甲○
○尚有二百三十萬六千一百五十四元之本票票款未清償為由，向
台灣彰化地方法院聲請裁定本票強制執行，經該院裁定准許強制
執行後，被告甲○○不服提起抗告，經原審法院民事庭於九十年
三月十二日裁定駁回抗告而告確定，因而取得執行名義，亦有台
灣彰化地方法院九十年度票字第六一號民事裁定及原審法院九十
年度抗字第三０九號民事裁定等影本各一份在卷足稽。而執行法
院於九十年五月三十日通知債務人（即被告）甲○○到該院執行
處陳述拍賣底價意見時，被告甲○○始向執行法院陳稱：「該二
筆土地已出租予胞妹乙○○，租期自八十七年六月起至九十七年
五月止，租金每分地每年以二千元計付」等語，嗣該執行法院之
拍賣公告亦記載：「土地於查封時均為第三人乙○○承租使用，
租金每年每分二千元，期限自八十七年六月起至九十七年五月止
，且土地均係拍賣應有部分，拍定後均不點交」等情，亦有卷附
之該院九十年十二月七日九十年執己字第三一九０號拍賣公告影
本一份及調閱之該院八十八年度執全字第六六二號假扣押執行卷
足按。另就被告二人分別於警、偵訊，或第一審時所陳述各節以
觀。不僅對於何時開始承租上開二筆土地？租金究係多少？給付
租金之方式？有無租期之約定？彼此所供均不相符，且各該被告
所供亦前後矛盾，苟其二人就上開二筆土地確有租賃關係，豈會
如此？益見其二人就上開二筆土地實際上並無租賃關係無疑。再
告訴人係於九十年三月十二日取得執行名義，已如上述，而被告
甲○○係於九十一年三月十三日始向執行法院主張上開租賃契約
，嗣被告甲○○、乙○○等二人又陸續在執行法院及本件警詢、
偵查、第一審時主張上開租賃契約，顯見被告甲○○係於告訴人
取得執行名義後，始與被告乙○○通謀上開租賃契約甚明。按查
封之標的物有無租賃關係，固為查封筆錄及拍賣公告應行記載之
事項，惟租賃關係之有無屬實體事項，執行法院無權予以調查認
定。本件被告甲○○向執行法院虛偽陳稱上開租賃關係，使該管
執行法院之承辦書記官將該不實事項登載於查封筆錄上，以致影
響投標人之投標意願，多次拍賣而無人應買，自足以生損害於台
灣彰化地方法院強制執行之正確性及債權人江翠麗之權益。綜上
調查證據之結果，足證被告甲○○、乙○○等二人否認有本件犯
行之辯解係屬飾卸之詞，不足採信，其二人之犯行均堪以認定。
因而撤銷第一審諭知被告等均無罪不當之判決，援引刑法第二十
八條、第二百十四條、第三百五十六條、第五十五條、第四十一
條第一項前段，罰金罰鍰提高標準條例第一條前段、第二條之規
定，從一重分別論處被告等共同明知為不實之事項，而使公務員
登載於職務上所掌之公文書，足以生損害於台灣彰化地方法院強
制執行之正確性及江翠麗之罪，並審酌被告等二人犯罪之動機、
目的、手段、所生危害及犯後否認犯罪等一切情狀，各量處拘役
拾日，並均諭知易科罰金之折算標準。已於判決內詳述其所依
憑之證據及理由，並指駁被告等之辯解，經核於法尚無違誤。雖
原判決對於證人吳平麟、林陳平均證稱被告乙○○確實有在系爭
土地上耕作等語，但其等證詞仍不能推翻被告等犯罪事實之認定
，縱未於判決內說明其不採納之理由，於法尚有未合，惟此項疏
漏，屬程序違誤，因於判決結果顯無影響，揆之首開說明，尚不
能據為非常上訴之理由，應認本件非常上訴為無理由，予以駁回
。
據上論結，應依刑事訴訟法第四百四十六條，判決如主文。
中　　華　　民　　國　九十四　年　　六　　月   十六   日
                      最高法院刑事第六庭
                          審判長法官  莊　登　照
                                法官  洪　明　輝
                                法官  黃　一　鑫
                                法官  魏　新　和
                                法官  林　秀　夫
      本件正本證明與原本無異
                                      書  記  官
中　　華　　民　　國　九十四　年　　六　　月  二十二  日
                                                    ｍ
